臺灣板橋地方法院刑事判決　　　　　　　 96年度易字第279號
公　訴　人　臺灣板橋地方法院檢察署檢察官
被　　　告　甲○○
上列被告因毒品危害防制條例案件，經檢察官提起公訴（95年度
偵字第11426 號），本院判決如下：
    主  文
本件免訴。
    理  由
一、公訴意旨詳如附件起訴書所載。
二、按案件曾經判決確定者，應諭知免訴之判決，刑事訴訟法第
    302 條第1 款定有明文；又訴訟上所謂一事不再理之原則，
    關於實質上一罪或裁判上一罪，亦均有其適用，最高法院60
    年臺非字第77號著有判例。
三、經查：
(一)、被告甲○○基於施用第2 級毒品安非他命之概括犯意，自民
    國94年3 月中旬某日起至95年6 月底止，連續施用第2 級毒
    品安非他命多次而為警查獲上情之事實，經臺灣士林地方法
    院檢察署檢察官向臺灣士林地方法院提起公訴（94年度毒偵
    字第1443號），該法院於行準備程序時為有罪之陳述（該院
    95年度易字第209 號），嗣經改簡易程序審理於95年9 月29
    日以95年度簡字第462 號刑事簡易判決，認被告成立連續施
    用第2 級毒品罪，判處有期徒刑5 月，如易科罰金以300 元
    折算1 日，該案於95年11月13日確定，並於95年12月28日易
    科罰金執行完畢（臺灣士林地方法院檢察署95年度執字第41
    00號執行案件）被告於該案所為之因施用而持有毒品安非他
    命之行為，因為施用之高度行為所吸收，經判決理由認應不
    另論罪，被告於該案偵審中均承認有於94年3 月中旬某日起
    至95年6 月底止之連續施用毒品安非他命之事實等情，有該
    院95年度簡字第462 號判決及本院96年2 月14日列印之臺灣
    高等法院被告前案紀錄表各1 份在卷可稽。
(二)、本院本案於96年2 月14日訊以被告供稱：承認有檢察官所起
    訴之事實，查獲當時我不在家，潘素玉是我老婆，安非他命
    是刺青的一個客人「阿泰」的，他到我那邊刺青後說要去買
    東西留下來的，我之前有吸食毒品被通緝查獲，時間我忘記
    了，我施用毒品都在刺青的房間，最後一次施用毒品被查獲
    是在樹林市○○路，時間忘記了，我95年11月去繳士林地院
    判處的施用第二級毒品五個月易科罰金（本院按：即臺灣士
    林地方法院95年9 月29日95年度簡字第462 號刑事簡易判決
    ），95年4 月29日被查獲的毒品是「阿泰」留下來，我準備
    拿來施用的，我現在已經不再施用毒品等語（見本院96年易
    字第279 號卷96年2 月14日準備程序筆錄），其此部分供述
    ，足認係為被告本案持有毒品安非他命之時間，確為前開臺
    灣士林地方法院判決認定被告係基於概括犯意連續施用毒品
    安非他命之犯罪時期範圍內，見之該案判決，甚明，且該案
    公訴人亦認被告係基於概括犯意於上開時段內有連續施用毒
    品安非他命之行為，則本案檢察官起訴書記載之此部分意旨
    ，顯與上開案件之起訴事實及判決認定之事實，為屬相合。
    況且施用毒品者是否於某日或某數日內有施用毒品，與其手
    邊是否已取得毒品有極為密切之關連性，而持有毒品未及施
    用雖即被查獲，但若其於該次查獲前後之接近時間內經證實
    有施用毒品之行為，因其被查獲之持有毒品行為，與時間接
    近之其施用毒品行為時所為之持有毒品犯行間，有一罪關係
    （於修法前屬連續犯關係，於修法後屬接續犯關係），自仍
    為高度之施用行為所吸收。
四、綜上所述，被告本案被查獲之持有毒品安非他命之行為，其
    目的應係為施用而為，與已判決確定之上述案件所認定為施
    用之高度行為所吸收之持有毒品安非他命之行為，應係基於
    同一概括犯意反覆為之，而有持有連續犯之關係。按被告本
    案行為後，刑法第56條關於連續犯之規定，已於94年2 月2
    日公布刪除，並同自95年7 月1 日施行，而此刪除雖非犯罪
    構成要件之變更，但顯已影響被告本案刑罰之法律效果，自
    屬法律有變更，依修正後刑法第2 條第1 項規定，比較新、
    舊法結果，仍應適用較有利於被告之行為時法律即舊法論以
    連續犯（最高法院95年第8 次刑事庭會議決議意旨參照），
    而其本案之持有毒品行為，既與該案經判決之持有毒品行為
    間，有連續犯關係，自應亦為該案之高度施用毒品行為所吸
    收（實質上一罪），不應獨立論罪，當為該案確定判決效力
    所及。揆諸上揭說明，本件係同一案件曾經判決確定，爰不
    經言詞辯論，逕為諭知免訴之判決。
五、末按沒收為從刑之一種，依主從不可分原則，應附隨於主刑
    而同時宣告之，除有罪、免刑等判決，於裁判時併宣告外，
    如諭知無罪之判決，既無主刑，從刑亦無所附麗，故案內之
    違禁物，應另依刑法第40條但書由檢察官聲請單獨宣告沒收
    。此有最高法院78年臺非字第72號判例可資參照。同理，免
    訴判決因屬無主刑之判決，且又非屬免刑判決，從刑亦無所
    附麗，縱案內有違禁物扣案，亦不得於諭知免訴判決之同時
    ，併宣告沒收。查被告本件上揭犯行既經諭知免訴判決，揆
    諸上開說明，扣案之毒品安非他命，固屬違禁物，亦無從於
    本件免訴判決併宣告沒收，應由檢察官另依刑法第40條但書
    之規定聲請單獨宣告收沒。
據上論斷，應依刑事訴訟法第302 條第1 款、第307 條，判決如
主文。
中　　華　　民　　國　　96　　年　　2 　　月　　26　　日
                  刑事第2 庭審判長法　官  李麗玲
                                  法  官  張兆光
                                  法  官  黎錦福
上列正本證明與原本無異。
如不服本判決，應於判決送達後10日內向本院提出上訴狀（應附
繕本），上訴於臺灣高等法院。
                                  書記官  蔡麗春
中　　華　　民　　國　　96　　年　　2 　　月　　26　　日
